【裁判字號】    99,交抗,729
【裁判日期】    990928
【裁判案由】    聲明異議
【裁判全文】
臺灣高等法院臺中分院交通事件裁定     99年度交抗字第729號
抗  告  人
即受處分人  甲○○
上列抗告人因違反道路交通管理處罰條例案件，不服臺灣臺中地
方法院中華民國99年7月20日所為裁定（99年度交聲字第2848號
），提起抗告，本院裁定如下：
    主  文
抗告駁回。
    理  由
一、按受處分人，不服道路交通管理處罰條例第8條主管機關所
    為之處罰，得於接到裁決書之翌日起20日內，向管轄地方法
    院聲明異議，同條例第87條第1項規定可資參照。又依前開
    規定向管轄法院聲明異議之期間，自裁決送達之翌日起算，
    並得依法扣除在途期間及聲請回復原狀；又交通法庭認聲明
    異議不合法律上之程式或其異議權已喪失者，應以裁定駁回
    之，但其不合法律上之程式可補正者，應先定期命為補正，
    逾期不補正者，即予駁回，道路交通案件處理辦法第12條、
    第18條規定參照。故受處分人自應於上開規定之期間內向法
    院聲明異議，倘受處分人逾期異議，即於法不合，法院自應
    裁定駁回。再按處理違反道路交通管理事件，有關文書送達
    之程序，依行政程序法之規定，違反道路交通管理事件統一
    裁罰基準及處理細則第5條定有明文；且按送達，於應受送
    達人之住居所、事務所或營業所為之，於應送達之處所不獲
    會晤應受送達人時，得將文書付與有辨別事理能力之同居人
    、受僱人或應送達處所之接收郵件人員，行政程序法第72條
    第1項前段、第73條第1項亦有明文。
二、抗告意旨係以：受處分人甲○○係因收到豐原監理站之紅單
    罰款，才以為要去辦理一罪不二罰，始延誤聲明異議期限，
    爰提起抗告請求撤銷原裁定云云。
三、經查：
  (一)原處分機關依道路交通管理處罰條例第33條第1項第1款之規
    定，於民國99年5月25日以豐監稽違字第裁63-HD0000000號
    裁決書，裁處抗告人即受處分人（下稱抗告人）甲○○罰鍰
    新臺幣45,000元，吊扣汽車駕駛執照12個月，施以道安講習
    。該裁決書由郵政機關依抗告人之戶籍地址即臺中縣大甲鎮
    ○○路108號送達，因未獲晤受處分人本人，而於99年6月1
    日交由有識別事理能力之「同居人」即表姐「黃春燕」代為
    收受，有原處分機關之裁決書影本及送達證書影本各1份在
    卷可稽，參照前開說明，足認本件原處分機關業已於99年6
    月1日為合法之送達。
  (二)抗告人如對原處分機關上開裁決不服而欲提起異議者，依上
    開說明，應於上開裁決書送達翌日起20日內為之，而抗告人
    之送達地為臺中縣大甲鎮，得扣除在途期間3日，故抗告人
    之聲明異議之法定期間末日應為99年6月24日。惟抗告人竟
    遲至99年7月6日始具狀聲明異議，有卷附蓋有原處分機關收
    文章之抗告人所提出之聲明異議狀1份在卷（見原審卷第2頁
    ）可證，顯然已逾聲明異議之法定不變期間，且無從命其補
    正，揆諸首揭法律規定，抗告人逾期聲明異議，於法自有未
    合，原審法院據此駁回抗告人之聲明異議，並無不當。至抗
    告人辯以其以為收到罰單才要去辦理一事不二罰為由，延誤
    聲明異議期限云云，要屬其個人事由，並不足執為抗告之理
    由。
  (三)末按法院受理有關交通案件，關於聲明異議之處理，準用刑
    事訴訟法之規定，道路交通管理處罰條例第89條、道路交通
    事件處理辦法第4條第1項定有明文。故法院就起訴之案件，
    須先就程序法上為形式之審理，調查起訴之要件是否具備，
    再進為實體上之審理，若起訴欠缺訴訟要件，即應為程序上
    之判決，無庸審查其實體事項，而為實體裁判之必要。查聲
    明異議之法定期間為自收受裁決書翌日起算20日，已如前述
    ；而該法定期間為法院實體裁判所須之訴訟要件，故抗告人
    所為之聲明異議期間既已逾越法定期間，顯已欠缺訴訟所必
    須之要件，則依上開說明，本件聲明異議既欠缺訴訟要件，
    法院即無庸就抗告人聲明原裁定機關所為處分適法與否為實
    體審查，併此敘明。
  (四)綜上所述，本件原審法院以抗告人提起本件異議已逾法定不
    變期間，其異議權已喪失，而將抗告人之聲明異議駁回，核
    無違誤，抗告人以前揭辯詞，提起本件抗告，並無理由，應
    予駁回。
四、據上論斷，應依道路交通案件處理辦法第26條，刑事訴訟法
    第412條，裁定如主文。
中    華    民    國    99    年    9    月    28     日
            刑事第九庭  審判長法  官  江  德  千
                              法  官  莊  深  淵
                              法  官  賴  妙  雲
以上正本證明與原本無異。
不得再抗告。
                              書記官  陳  三  軫
中    華    民    國    99    年    9    月    28     日

司法院資訊處製作；財團法人民間司法改革基金會備份。
